【裁判字號】    95,上訴,3201
【裁判日期】    950928
【裁判案由】    違反槍砲彈藥刀械管制條例
【裁判全文】
臺灣高等法院刑事判決                95年度上訴字第3201號
上  訴  人
即  被  告  甲○○
選任辯護人  郭嵩山律師
            郭玉瑾律師
上列上訴人因違反槍砲彈藥刀械管制條例案件，不服臺灣士林地
方法院94年度訴字第631號，中華民國95年6月21日第一審判決（
起訴案號：臺灣士林地方法院檢察署94年度核退偵字第140 號）
，提起上訴，本院判決如下：
    主  文
原判決撤銷。
甲○○未經許可，持有空氣槍，處有期徒刑參年陸月，併科罰金
新臺幣參萬元，罰金如易服勞役以新臺幣壹仟元折算壹日。扣案
之空氣槍壹枝（槍枝管制編號：0000000000號）、二氧化碳鋼瓶
玖瓶及小鋼珠壹罐均沒收。
    事  實
一、甲○○於民國93年12月底某日，在臺北市○○區○○路之今
    日玩具模型店，向真實年籍姓名不詳之成年人，以新臺幣（
    下同）8,000 元之代價，購得具有殺傷力之空氣槍1 枝（槍
    枝管制編號：0000000000號）、供該空氣槍發射動力之二氧
    化碳鋼瓶9 瓶及可供該空氣槍使用之小鋼珠1 罐，未經許可
    而持有之，並將上開物品置放在其當時位於臺北市大同區○
    ○○路360 之2 號10樓15室之住處櫃子上。迨94年4 月28日
    下午6 時許，為警於其前揭住處查獲其持有上揭空氣槍、二
    氧化碳鋼瓶9 瓶及小鋼珠1 罐，始悉上情。
二、案經臺北市政府警察局內湖分局報請臺灣士林地方法院檢察
    署檢察官偵查起訴。
    理  由
一、訊據上訴人即被告甲○○固不否認其於前揭時、地購得上開
    具有殺傷力之空氣槍1 枝、供該空氣槍發射動力之二氧化碳
    鋼瓶9瓶及供該空氣槍使用之小鋼珠1罐，惟被告及其選任辯
    護人辯稱：被告係在玩具模型店購買扣案物品，被告雖持有
    空氣槍，惟並不知悉該空氣槍具有殺傷力，不具有主觀上之
    犯意云云。惟查：
（一）扣案之空氣槍1 枝（槍枝管制編號：0000000000號），經
      送請內政部警政署刑事警察局鑑定結果，認為：「送鑑
      空氣手槍1 枝，認係空氣手槍，以小型二氧化碳鋼瓶內之
      氣體為發射動力，機械性能良好，經實際試射，測得鋼珠
      （直徑約6mm、重0.88 克）之發射速度分別為126、126、
      125公尺/秒，計算其動能分別為6.99、6.99、6.88焦耳，
      單位面計動能分別為24.71、24.71、24.32焦耳/平方公分
      。送鑑之二氧化碳鋼瓶（可供上述空氣手槍使用之空氣
      鋼瓶）9 瓶，認均係小型二氧化碳鋼瓶。送鑑之小鋼珠
      （可供上述空氣手槍使用之金屬）1罐，認均係直徑約6mm
      之金屬彈丸」，有該局94年5月9日刑鑑字第0940067994號
      槍彈鑑定書、相片5張（見偵字第4905 號卷第74至77頁）
      在卷可稽，又依上開槍彈鑑定書所附之殺傷力之相關數據
      所載：「美國軍醫總署定義：彈丸撞擊動能達58呎磅（
      約78.6焦耳），則足以使人喪失戰鬥能力。內政部警政
      署刑事警察局對活豬作射擊測試結果，彈丸單位面積動能
      達24 焦耳/平方公分，則足以穿入豬隻皮肉層。依日本
      科學警察研究所之研究結果，彈丸單位面積動能達20焦耳
      / 平方公分，則足以穿入人體皮肉層。而上開扣案槍枝經
      試射結果，已超過日本科學警察研究所之研究結果，彈丸
      單位面積動能足以穿入人體皮肉層之20 焦耳/平方公分」
      ，堪認扣案之空氣槍1 枝具有殺傷力甚明。另本件扣案之
      空氣手槍1枝係屬槍砲彈藥刀械管制條例第8條所稱之空氣
      槍，而金屬彈丸（即小鋼珠1 罐）非屬同條例第13條所稱
      之槍砲彈藥主要組成零件，亦有內政部94年6 月23日內授
      警字第0940100812號函（見核退偵字第140 號卷第1至2頁
      ）附卷可稽。
（二）被告之選任辯護人雖認鑑定結果離標準值差距不大，於原
      審請求再次鑑定云云，惟本次鑑定係委託內政部警政署刑
      事警察局所作，該局係以性能檢驗法及動能測試法加以測
      試，且經實際試射3 次，每次皆超過標準值非微，故認本
      次鑑定結果應堪採信，無再次鑑定之必要。而被告之選任
      辯護人再以扣案槍枝有警政署核可之字號在網站上也可以
      查到為由，於本院請求再行鑑定扣案槍枝云云，然本次鑑
      定所委託之內政部警政署刑事警察局係專責之鑑定機關，
      並以二種檢驗法加以測試，況實際試射結果，並無辯護人
      所指鑑定結果離標準值差距不大之情形，足徵本件扣案槍
      枝應具殺傷力無疑，而被告之選任辯護人所執之理由實無
      法動搖前開鑑定結果，故無再次鑑定之必要。
（三）被告及其選任辯護人另以：被告主觀上並不知悉扣案之空
      氣槍具有殺傷力云云置辯，惟查，被告於原審審理期日供
      稱：「扣案之空氣槍、二氧化碳鋼瓶、小鋼珠皆為伊所有
      ，伊買空氣手槍之目的為收藏用，曾在住處以BB彈及本件
      扣案之小鋼珠試射紙箱、寶麗龍、靶紙，以約2 公尺左右
      距離試射之結果，紙箱、靶紙會貫穿，寶麗龍則會卡在中
      間，伊住處曾發生過火災，滅火時上開空氣手槍有浸過水
      ，惟伊在火災前後都有試射過該空氣手槍，感覺都一樣，
      伊收藏之槍枝除空氣槍外還有打BB彈之玩具槍，伊住處整
      面牆原本都掛滿玩具槍，約有20幾支，但後來火災都燒掉
      了，玩具槍與本案之空氣手槍都可以穿透紙箱，但空氣槍
      是以小鋼瓶內之氣體及槍枝內部之彈簧為發射的推進力，
      故擊發動能較強，伊大概打20顆小鋼珠後就要換一次鋼瓶
      ，換了幾次伊已忘記」等語明確（見原審卷第57至62頁）
      。則依被告所述，被告經過多次試射不同材質之物體，對
      各式玩具槍及空氣槍之性能、構造十分熟悉，甚可明確說
      明空氣槍和玩具槍擊發動能之差異，因此被告對於扣案空
      氣槍之發射動力是否已達到可能傷害人體之程度，自必較
      常人知之甚詳，主觀上亦應有所認識，自難諉為不知本件
      扣案之空氣槍有殺傷力，是被告及其選任辯護人辯稱不知
      扣案之空氣槍有殺傷力云云，並無可採，綜上各節所述，
      本件事證已臻明確，被告犯行洵堪認定，應依法論科。
二、按持有槍枝罪，其持有之繼續為行為之繼續，而非狀態之繼
    續，亦即一經意圖犯罪而持有槍枝，該罪雖告成立，但其完
    結，須繼續至持有行為終了之時為止（最高法院著有79年臺
    非字第264 號判決可參）。被告於93年12月底起持有扣案之
    空氣槍1枝，迨94年4月28日始為警查獲，其持有之行為至此
    時始告完成，而槍砲彈藥刀械管制條例則已於94年1 月26日
    修正公布施行，法律之修正既在被告行為完成前，被告自應
    適用行為完成時之法律，故被告自應適用新修正之槍砲彈藥
    刀械管制條例，不生新舊法比較之問題，起訴書中，檢察官
    誤為新舊法之比較，認被告應適用較有利之舊法，應屬誤會
    。核被告所為，係犯槍砲彈藥刀械管制條例第8條第4項未經
    許可，持有空氣槍罪。
三、原審對被告論罪科刑固非無見，惟被告行為後，刑法第42條
    第3項易服勞役之規定，業經總統於95年5月17日公布修正，
    並定於95年7月1日施行，原審未及比較新、舊法之適用，亦
    有未合。被告上訴意旨否認犯罪，雖無理由，惟原判決有上
    述可議之處，自應由本院將原判決撤銷改判。爰審酌被告有
    公共危險犯罪科刑執行紀錄，此有臺灣高等法院被告前案紀
    錄表存卷可憑，雖持有扣案空氣槍之目的並非供犯罪所用，
    惟已對不特定大眾之生命、身體安全構成威脅，犯罪情節非
    輕，所幸其單純持有該枝空氣槍，並未持以另犯他罪及被告
    犯罪後之態度、生活狀況、智識程度等一切情狀，量處如主
    文第二項所示之刑，並就併科罰金部分，諭知易服勞役之折
    算標準。又被告行為時之易服勞役折算標準，業據修正前罰
    金罰鍰提高標準條例第2 條前段規定，就其原定數額提高為
    100倍折算1日，則被告行為時之易服勞役折算標準，應以銀
    元300元即新臺幣900元折算1 日。惟95年7月1日施行之刑法
    第42條第3項前段規定：「易服勞役以新臺幣1,000元、2,00
    0元或3,000元折算1 日」，經比較修正前、後之易服勞役折
    算標準，以修正後之規定，較有利於被告，應依刑法第2 條
    第1項後段規定，適用修正後之刑法第42條第3項前段規定，
    定其易服勞役之折算標準。
四、扣案之空氣槍1 枝（槍枝管制編號：0000000000號），係屬
    違禁物，應依刑法第38條第1項第1款規定宣告沒收。扣案之
    二氧化碳鋼瓶9瓶及小鋼珠1罐，係被告所有供犯罪所用之物
    ，爰依刑法第38條第1項第2款規定宣告沒收。
據上論斷，應依刑事訴訟法第369條第1項前段、第364條、第299
條第1 項前段，槍砲彈藥刀械管制條例第8條第4項，刑法第11條
前段、第2條第1項後段、第42條第3項、第38條第1項第1款、第2
款，判決如主文。
本案經檢察官吳國南到庭執行職務。
中    華    民    國    95    年     9    月    28    日
                  刑事第十五庭  審判長法  官  吳  昭  瑩
                                      法  官  楊  貴  雄
                                      法  官  王  梅  英
以上正本證明與原本無異。
如不服本判決，應於收受送達後十日內向本院提出上訴書狀，其
未敘述上訴之理由者並得於提起上訴後十日內向本院補提理由書
（均須按他造當事人之人數附繕本）。
                                      書記官  游  桂  
中    華    民    國    95    年     9    月    28    日
附錄：本案論罪科刑法條全文
槍砲彈藥刀械管制條例第8條
未經許可，製造、販賣或運輸鋼筆槍、瓦斯槍、麻醉槍、獵槍、
空氣槍或第4條第1項第1款所定其他可發射金屬或子彈具有殺傷
力之各式槍砲者，處無期徒刑或5年以上有期徒刑，併科新臺幣1
,000萬元以下罰金。
未經許可，轉讓、出租或出借前項所列槍枝者，處5年以上有期
徒刑，併科新臺幣1,0000萬元以下罰金。
意圖供自己或他人犯罪之用，而犯前二項之罪者，處無期徒刑或
7年以上有期徒刑，併科新臺幣1,000萬元以下罰金。
未經許可，持有、寄藏或意圖販賣而陳列第1項所列槍枝者，處
3年以上10年以下有期徒刑，併科新臺幣700萬元以下罰金。
第一項至第三項之未遂犯罰之。


司法院資訊處製作；財團法人民間司法改革基金會備份。
